【裁判字號】    90,重上更(一),158
【裁判日期】    920610
【裁判案由】    違反稅捐稽徵法
【裁判全文】
臺灣高等法院臺中分院刑事判決                九十年度重上更(一)字第一五八號
    上  訴  人
    即  被  告  己○○
    選任辯護人  李光化
                王素玲
右上訴人因違反稅捐稽徵法案件，不服臺灣台中地方法院八十五年度訴字第二五七九
號中華民國八十七年四月十六日第一審判決（起訴案號：臺灣台中地方法院檢察署八
十三年度偵字第一五一三四號、八十四年度偵字第九一一一號、八十四年度偵字第一
五六六二號）提起上訴，經判決後由最高法院發回更審，本院判決如左：
    主      文
原判決關於己○○部分撤銷。
己○○公司負責人，為納稅義務人以不正當方法逃漏稅捐，處有期徒刑肆月。又公司
負責人，為納稅義務人以不正當方法逃漏稅捐，處有期徒刑肆月。應執行有期徒刑陸
月，如易科罰金以參佰元折算壹日。
    事      實
一、己○○係設於台中縣大雅鄉○○路十二之九號富群水電工程有限公司（以下簡稱
    為富群公司）之負責人，乙○○（業經本院前審判處有期徒刑二月確定在案）係
    設於高雄縣鳳山市○○路三三三號建吉企業有限公司（以下簡稱為建吉公司）之
    負責人，戊○○（業經本院前審判處有期徒刑二月、緩刑二年確定在案）係設於
    台北縣中和市○○路○段一三二號三樓得盛營造有限公司（以下簡稱為得盛公司
    ）之負責人。緣建吉公司於民國（下同）八十一年一、二月間，向行政院國軍退
    除役官兵輔導委員會榮民工程事業管理處（以下簡稱為榮工處）標得如附表一所
    示之二件工程（標得時間、工程名稱、金額均詳如附表一所示）後，認該公司位
    於高雄縣鳳山市，且自來水管線工程非該公司熟稔之業務，該公司負責人乙○○
    即將如附表一所示之第一件工程全權委託富群公司代為施工（起訴書誤為己○○
    向建吉公司借牌標得），工程中所有之施工管理、材料購買、工人僱請等項，均
    由富群公司之負責人己○○處理，並約定建吉公司可視工程是否獲利而酌情收取
    總工程款百分之八至十之業務管理費（實即佣金，其中包括由建吉公司開立統一
    發票應繳百分之五之營業稅在內），而由實際上並未施工之建吉公司檢具部分由
    富群公司開立、部分由建吉公司開立之統一發票持向榮工處領取工程款，並於扣
    除上開約定之業務管理費後，再轉匯餘款至富群公司之帳戶內，富群公司則以此
    不正當之方式，漏開統一發票五千五百九十五萬二千一百三十八元，逃漏營業稅
    （百分之五）二百七十九萬七千六百零六元。另得盛公司亦於八十二年八月間，
    向榮工處標得如附表二所示之三件工程（標得時間、工程名稱、金額均詳如附表
    二所示），該公司負責人戊○○於標得該項工程後，將如附表二所示之第一件工
    程全權委託富群公司代為施工（起訴書誤為己○○向得盛公司借牌標得），並簽
    訂工程委託管理書，約定工程中所有之施工管理、材料購買、工人僱請等項，均
    由富群公司之負責人己○○處理，及得盛公司可收取總工程款百分之十之業務管
    理費（實即佣金，其中包括由得盛公司開立統一發票應繳百分之五之營業稅在內
    ），而由實際上並未施工之得盛公司檢具部分由富群公司開立、部分由得盛公司
    開立之統一發票持向榮工處領取工程款，並於扣除百分之十之業務管理費後，再
    轉匯工程款餘額至富群公司之帳戶內，富群公司則以此不正當之方式，漏開統一
    發票四千四百三十三萬零八百九十二元，逃漏營業稅二百二十一萬六千五百四十
    四元。另以上開漏開統一發票之金額計算，計富群公司自八十一年度至八十五年
    度止，逃漏營利事業所得稅之金額分別為二十三萬八千三百七十七元、五十六萬
    五千二百六十二元、一百一十萬一千九百六十五元、十二萬零五百二十二元、一
    萬五千九百四十六元。
二、案經台灣台中地方法院檢察署檢察官指揮法務部調查局中部地區機動工作組搜索
    查獲，經該組函轉台中縣稅捐稽徵處裁罰後，再由財政部台灣省中區國稅局及台
    中縣稅捐稽徵處移送台灣台中地方法院檢察偵查起訴。
    理      由
一、訊據上訴人即被告（以下簡稱為被告）己○○坦承係富群公司之負責人，於前開
    時間有分別與建吉公司及得盛公司訂約承作如附表一所示之第一件工程及如附表
    二所示之第一件工程等事實不諱，惟矢口否認有違反稅捐稽徵法之犯行，辯稱：
    如附表一所示之第一件工程，伊公司僅承作水電工程，當時係建吉公司之負責人
    乙○○要伊順便幫該公司看看土木工程部分，且說如土木工程部分有賺錢的話要
    給伊百分之八至十之業務管理費，但工程實際上係由建吉公司自己管理的，請款
    之發票亦均用建吉公司之發票請款。至如附表二所示之第一件工程，伊當時雖有
    與得盛公司約定工程中所有之施工管理、材料購買、工人僱請等項均由伊處理，
得盛公司可收取總工程款百分之十之業務管理費，但請款之發票均用得盛公司之
    發票請款，得盛公司請款後再將伊公司之工程款給伊，伊公司並未逃漏稅捐云云
    。惟查（一）右開犯罪事實，業據被告於法務部調查局中部地區工作組（以下簡
    稱為中機組）調查時自白稱：「建吉公司於八十一年一、二月間標得榮工處彰濱
    工業區鹿港東一區自來水幹線工程，總金額為九千七百萬元（按即附表一所示第
    一件工程），惟因該公司位於高雄縣鳳山市路途遙遠，且自來水管線工程非該公
    司熟稔之業務，故該公司負責人乙○○乃找我代為施工管理，經雙方商洽妥當後
    決定前項工程全權委託富群公司代為施工管理，且若該工程完工後有所盈餘，建
    吉公司將收取總工程款百分之八至十（含百分之五營業稅）之業務管理費（即佣
    金），若為虧損則由建吉公司全權負責」、「工程均係由富群公司全權負責，有
    關各項施工材料之購買、付款及工人之僱請、付款，以及工地之管理等事項，均
    由富群公司負責，惟前述進料、工資之發票，均將買受人填寫為建吉企業有限公
    司，以利建吉公司充作進項成本」、「八十二年九、十月間得盛公司標得榮工處
    彰濱工業區鹿港東二區自來水幹線工程，總金額為四千七百六十萬元（按即附表
    二所示第一件工程），該公司負責人戊○○主動向我表示，欲將該工程交予富群
    公司代為管理、施工，經雙方協議後，我認為可就近與建吉公司委託工程來配合
    施作，而予以允諾，且言明得盛公司將收取總工程款百分之十之業務管理費（即
    佣金），並於工程款收取後直接扣除百分之十之金額，再轉匯餘款至富群公司之
    帳戶內，惟戊○○亦曾允諾若工程決算後為虧損，則由得盛公司貼補予富群公司
    」、「工程均係由富群公司承攬施作，有關各項施工材料、機具之購買、付款及
    工人之僱請、付款，均由富群公司負責支付，惟其進料、機具、工資之發票，買
    受人我均要求填寫為得盛營造有限公司，以利得盛公司充作進項成本」等語（見
    九一一一號偵查卷第四九頁至第五二頁），核與共同被告戊○○於中機組調查時
    證稱：「八十二年八月間我公司（得盛公司）標得榮工處彰濱工業區鹿港東二區
    自來水幹線工程，總工程款為四千七百六十萬元，我即主動聯繫富群公司負責人
    己○○，向其表示欲將上述管線工程交予富群公司代為管理、施工，以便富群公
    司能就近與建吉公司委託施作之工程配合施工，經雙方協議後，言明得盛公司將
    收取總工程款百分之十之業務管理費（含百分之五營業稅），並於得盛公司取得
    每期工程款後，直接扣除百分之十之業務管理費，再轉匯工程款餘額至富群公司
    之帳戶內，惟當時我曾允諾若工程完工決算後為虧損，則由得盛公司負責補貼予
    富群公司」、「工程均係由富群公司承攬施作，有關各項施工材料、機具之購買
    、付款及工人之僱請、付款，均由富群公司負責支付，惟其進料、機具、工資之
    發票，我均要求己○○需填寫為得盛營造有限公司，以利我公司充作進項成本，
    而且我公司在每期工程估驗付款後，均有立即將百分之九十之工程款（扣除百分
    之十之業務管理費）轉匯給富群公司」、「全權委託富群公司己○○施工管理，
    故本公司並未派駐監工或其他人員在工地現場，惟我及副總經理陳國寶會定期至
    工地督導工程施工進度及與榮工處洽商工程事宜」等情（見上開偵查卷第五三頁
    至第五六頁），及共同被告乙○○於中機組調查時供稱：「建吉公司於八十一年
    一、二月間標得榮工處彰濱工業區鹿港東一區自來水幹線工程，總工程款九千七
    百萬元，惟本公司位於高雄縣鳳山市路途遙遠，且自來水管線工程本公司較不熟
    悉，故我先生徐和生乃找己○○代為施工管理，經雙方談妥若該工程完工後有所
    盈餘，富群公司將付予建吉公司總工程款百分之八至十（含營業稅）之業務管理
    費（即佣金），若為虧損則由建吉公司全權負責」、「工程均係由富群公司全權
    負責，有關各項施工材料之購買、付款及工人之僱請、付款及工地之管理等事項
    ，均由富群公司負責，惟前述進料、工資之發票，均將買受人填寫為建吉企業有
    限公司，以作為建吉公司之進項成本」、「係由建吉公司全權委託己○○施工管
    理，但我先生徐和生偶爾亦會至工地監督，並未派駐監工或其他人員在場」等情
    （見上開偵查卷第五七頁至第五九頁），均相符合。（二）依被告及共同被告乙○○、戊○○等三人之上開供述，佐以卷附之行政院國軍退除役官兵輔導委員會
    榮民工程事業管理處比（議）價紀錄影本二份、行政院國軍退除役官兵輔導委員
    會榮民工程事業管理處中部地區工程處八四─九０四─一七五九號、八四─九０
    四─一三三０號函（均關於附表二所示第一件工程之第三次變更設計）影本及得
    盛營造有限公司工程委託管理書影本等物，應可確認如附表一、二所示之工程係
    分別由建吉公司、得盛公司自行投標並標得上開工程甚明。雖各該公司又分別將
    所標得之第一件工程以授權方式委由富群公司代管，然有關各該工程施工材料之
    購買、付款及工人之僱請、付款，與工地之管理等事項，既均由富群公司全權負
    責，而建吉公司、得盛公司又向富群公司收取總工程款百分之八至十之屬佣金性
    質之業務管理費，再參以共同被告戊○○於中機組八十三年六月二十四日調查時
    自承：「我公司為了使富群公司能順利施工，曾於八十二年十二月十日、八十三
    年二月五日、八十三年四月八日分別借予己○○五十萬元、三十萬元、二十萬元
    之週轉金」等情，且有各該借據影本三紙在卷為憑，顯見其相互間雖具委託代管
    之形式，然實際上之施工、付款均由富群公司自行全權負責，此與建吉公司及得
    盛公司標得工程後，再將工程轉包予富群公司之情形毫無二致，故本院認係轉包
    ，並非借牌。雖稅捐稽徵機關認本件係由富群公司施工，且要負擔盈虧，認係富
    群公司借牌云云，但該見解僅供稅捐稽徵機關課稅之參考，並無拘束本院之效力
    。被告既以轉包之方式再承攬如附表一、二所示之第一件工程，自應以富群公司
    之名義開立統一發票請領工程款，按實際交易金額開立統一發票報繳營業稅，本
    院前審就此函請財政部賦稅署業以八十七年九月十五日台稅二發字第八七一九六
    五一四五號函復敘明在卷。乃被告及共同被告乙○○、戊○○等三人竟以委託代
    管之方式，逕由建吉公司、得盛公司開立大部份統一發票向榮工處請款後，從中
    扣取佣金即業務管理費，再將餘款匯交富群公司，以此不正當之方法讓富群公司
    逃漏其未按實際交易金額開立統一發票部份之營業稅。雖依現行營業稅法係採加
    值型稅制，本件富群公司所逃漏之營業稅，已因由建吉公司、得盛公司分別開具
    統一發票予以補足，就整體稅收而言，並無損失，但富群公司、建吉公司、得盛
    公司均係不同之獨立納稅主體，自不應因建吉公司、得盛公司已報繳營業稅，即
    可免除富群公司之納稅義務。依財政部賦稅署上開復函及財政部七十九年八月三
    十日臺財稅第七八○四五八四六一號函、台中縣稅捐稽徵處八十七年七月三日八
    七中稅法字第八七一三二三八四號函意旨，本件由建吉公司、得盛公司代富群公
    司開立統一發票所報繳之營業稅額，則應俟稅捐稽徵主管機關向富群公司補徵後
    退還，以避免重復課稅之情形發生。（三）榮工處於發包如附表一所示之第一件
    工程及如附表二所示之第一件工程時，最初總工程價款雖分別為九千七百萬元及
    四千七百六十萬元，但嗣如附表一所示之第一件工程歷經四次變更設計追加減後
    契約總價變更為一億零八百八十九萬零五百六十五點八元，有該處九十一年四月
    十七日營二工字第０９１０００１２２９號函、九十一年十一月二十九日營二工
    字第０９１０００６０８６號函等各一份及統一發票影本十五張等在卷可稽（見
    本院更一卷第六五頁、第一五四頁至第一六九頁），如附表二所示之第一件工程
    施工期間歷經三次變更設計總價變更為五千零六十七萬零四百七十六點五元，亦
    有該處九十一年九月四日營二工字第０９１０００４０１１號函一份及統一發票
    影本十五張等附卷可按（見本院更一卷一第一一五頁、第一一九頁至第一三二頁
    、第一七五頁）。（四）又本件上開如附表一所示之第一件工程及如附表二所示
    之第一件工程，縱係分別由建吉公司及得盛公司標得後轉包予富群公司承作，並
    由建吉公司及得盛公司抽取一定比例之業務管理費，但因稅捐稽徵機關不承認有
    業務管理費，故應由實際承作之富群公司開立統一發票，且採權責發生制，應以
    每年度實際所得之工程款分別開立統一發票等情，業據承辦本件之台中縣稅捐稽
    徵處稅務員丁○○及財政部台灣省中區國稅局稅務員丙○○等二人分別結證在卷
    （見本院更一卷一第一四０頁至第一四一頁、第一八一頁及本院更一卷二第六頁
    至第七頁），是本件實際上既由富群公司承作，即應由富群公司開立統一發票，
    始為適法。而本件如附表一所示之第一件工程部分，富群公司開立統一發票之金
    額僅五千二百九十三萬八千四百二十七元，有高雄縣稅捐稽徵處八十八年二月二
    十三日（八八）高縣稅工字第二一０九六號函一份在卷足憑（見本院上訴卷第二
    四頁），計漏開統一發票之金額為五千五百九十五萬二千一百三十八元，逃漏營
    業稅（百分之五）二百七十九萬七千六百零六元（不滿一元不計稅）。如附表二
    所示之第一件工程部分，富群公司開立統一發票之金額僅六百三十三萬九千五百
    八十四元，亦有該公司所開立之統一發票影本五張足按（見一審卷第九五頁至第
    九九頁），計漏開統一發票之金額為四千四百三十三萬零八百九十二元，逃漏營
    業稅二百二十一萬六千五百四十四元。另以上開漏開統一發票之金額計算富群公
    司自八十一年度至八十五年度止逃漏營利事業所得稅之金額分別為二十三萬八千
    三百七十七元、五十六萬五千二百六十二元、一百一十萬一千九百六十五元、十
    二萬零五百二十二元、一萬五千九百四十六元，亦有財政部台灣省中區國稅局九
    十二年四月二十三日中區國稅一字第０九二００二三三二０號函及財政部台灣省
    中區國稅局台中縣分局九十二年五月六日中區國稅中縣一字第０九二００二六一
    九八號函等各一份在卷足憑（見本院更一卷二第一九頁至第二一頁、第三三頁至
    第三五頁）。（五）至台中縣稅捐稽徵處處分書、財政部訴願決定書及行政法院
    等機關認定富群公司漏開統一發票之金額及逃漏營業稅、營利事業所得稅之金額
    ，雖與本院所認定之上開金額有異，經核係上開機關於核算時未及考慮上開二處
    工程嗣曾分別有四次或三次變更設計而追加工程總價所致，故應以本院所認定之
    上開金額較為可採。（六）又共同被告乙○○、戊○○等二人因上開犯行，分別
    經本院前審判決乙○○有期徒刑二月確定，判決戊○○有期徒刑二月、緩刑二年
    確定在案，亦有本院八十七年度上訴字第一六四九號刑事判決一份在卷可按。（
    七）至嗣共同被告乙○○、戊○○等二人翻異前供，分別改稱僅係將上開工程之
    水電部分交由富群公司承作而已，實際上該工程均由其公司自己所承作等語，核
    係事後迴護之詞，並不足取。（八）綜上所述，足證被告上開所辯顯係飾卸之詞
    ，不足採信，是罪證明確，其犯行堪以認定。
二、又刑法第四十一條易科罰金之規定，業經總統於九十年一月十日公布修正為凡犯
    最重本刑為五年以下有期徒刑之罪，而受六月以下有期徒刑或拘役之宣告，因身
    體、教育、職業、家庭之關係或其他正當理由，執行顯有困難者，得以一元以上
    三元以下折算一日易科罰金，並自同年月十二日起生效，比較新舊法律，以修正
    後之規定對被告較為有利，自應適用修正後刑法第四十一條第一項前段之規定定
    被告易科罰金之折算標準，合先說明。
三、查被告係富群公司之負責人，依稅捐稽徵法第四十七條第一款之規定，關於同法
    第四十一條納稅義務人應處徒刑之規定，公司之負責人應適用之。是核被告所為
    係犯稅捐稽徵法第四十七條第一款、第四十一條之公司負責人為納稅義務人以不
    正當方法逃漏稅捐罪。其先後二次犯行，應予分論併罰。又稅捐稽徵法第四十七
    條第一款之規定，係將納稅義務人之公司之責任，基於刑事政策之考慮，於其應
    處徒刑範圍，轉嫁於公司之負責人，乃屬「代罰」性質，其既非逃漏稅捐之納稅
    義務人，當無所謂基於概括犯意逃漏稅捐；而公司為法人並不具犯罪能力，自亦
    無犯意可言，其於稅捐稽徵法僅係受罰主體，尤無所謂概括犯意之存在，故公司
    以不正當方法逃漏稅捐，自無成立連續犯之可能，公司負責人依上開規定而受罰
    亦不應成立連續犯，是本件並不成立連續犯。公訴人認本件應逕依同法第四十一
    條之罪處斷，且被告成立連續犯，尚有誤會。原審予以論罪科刑，固非無見，惟
    查（一）原判決未及就刑法第四十一條易科罰金之規定，予以新舊法律之比較適
    用，已有未合。（二）原判決認如附表一、二所示共五件工程，均由建吉公司、
    得盛公司以「委託管理」之形式，將工程轉包交由富群公司承攬，與事實不符，
    尤有違誤。（三）本件逃漏營業稅之金額，已如前述，原判決認富群公司逃漏營
    業稅額合計共為三百九十三萬一千五百三十二元，亦與事實不符，容有未洽。（
    四）原判決疏未認定逃漏營利事業所得稅之金額，亦有可議。被告上訴意旨仍執
    前詞，否認犯罪，雖無理由，但原判決既有上述可議之處，應由本院將原判決關
    於被告部分予以撤銷改判。爰審酌被告犯罪之動機、目的、手段、所生之危害、
    犯罪後之態度等一切情狀，分別量處被告如主文第二項所示之刑，並定其應執行
    刑，及諭知易科罰金之折算標準，以示懲儆。
四、公訴意旨另以：被告就如附表一第二件工程及如附表二第二、三件工程，亦以上
    開方式逃漏稅捐。另其明知案外人林享進等八十三人，於八十一年間並未在富群
    公司工作，竟偽刻林享進等八十三人之印章，先後盜用在「薪資、伙食津貼、加
    班費印領清冊」上，並虛以其等八十三人之薪資一千零九十四萬五千元、伙食費
    一百七十八萬九千二百元、加班費一百九十六萬二千二百九十六元等之不實事項
    ，先後登填在其業務上作成之八十一年度「各類所得扣繳憑單暨免扣繳憑單」及
    「扣繳稅款暨免扣繳稅款各類所得資料申報書」，持以向台中縣稅捐稽徵處申報
    ，共計逃漏營利事業所得稅為三百六十七萬四千一百二十五元。因認被告此部分
    亦涉有稅捐稽徵法第四十一條以不正當方法逃漏稅捐、刑法第二百十六條、第二
    百十條行使偽造私文書及刑法第二百十六條、第二百十五條行使業務上登載不實
    文書等罪嫌云云。按犯罪事實應依證據認定之，無證據不得推定其犯罪事實；又
    不能證明被告犯罪者，應諭知無罪之判決，刑事訴訟法第一百五十四條、第三百
    零一條第一項前段分別定有明文。次按事實之認定，應憑證據，如未能發現相當
    證據，或證據不足以證明，自不能以推測或擬制之方法以為裁判基礎；又認定不
    利於被告之事實，須依積極證據，苟積極證據不足為不利於被告事實之認定時，
    即應為有利於被告之認定，更不必有何有利之證據（最高法院三十年上字第八一
    六號、四十年臺上字第八六號判例參照）。訊據被告矢口否認有此部分犯行，辯
    稱：伊並未轉包如附表一第二件工程及如附表二第二、三件工程。至上開工人之
    資料均係伊之下包工頭綽號叫「阿坤」者拿來支領薪水，伊始據以報稅，並不知
    該八十三人是否確有為伊公司工作，因工人都是由工頭僱請，伊並不認識，且此
    八十三人之名單是伊得知林享進之檢舉後，懷疑有問題，主動提出給稅捐機關要
    求註銷補稅，如若伊有意逃稅，不可能主動將名單拿出來云云。經查公訴人所指
    之八十三人中除林享進外，僅吳坤虎、郭崇富、黃兆志、謝菊滿、蔡伯坤、吳順
    典、詹國良、莊吧參、何文彬、戴正川、吳鎮欽、洪博書、黃奇山、沈財城、王
    興中、葉美芳、周鴻欽、陳慶宏、黃家勛、林四正、閻伯煌、宋漢青、劉素蘭、
    朱錦洋、范位誠、林燈義等二十六人經證實為虛報，餘均無證據證明，此有財政
    部台灣省中區國稅局檢送之前開二十六人談話筆錄附卷可稽。次查公訴人所指八
    十三人中之鍾宜樑經被告與鍾宜樑核對後，確係富群公司僱用之臨時工，亦有財
    政部台灣中區國稅局台中縣分局八十三年二月二十八日對被告之談話紀錄及鍾宜
    樑撤銷檢舉之書面附於台灣台中地方法院檢察署八十三年度偵字第一五一三四號
    卷內可稽。又證人即財政部台灣省中區國稅局台中縣分局稅務員楊永欽於原審證
    稱：「本件發現是因林享進去南區稅捐處檢舉，台中縣分局承辦人員發函給被告
    己○○請其過來調查，他承諾有虛報林享進的部分，並主動提出除林享進外之八
    十二人要求註銷補稅，所以我們本於職權發函調查，其中有八人回函表示未在富
    群公司工作，遂將本件移送檢察官偵辦」等情，足以證明被告辯稱該八十二人之
    名單是其主動提出屬實。再徵諸被告於財政部台灣省中區國稅局審查案件說明書
    中即已表示：「因疏於監督內部業務，發生虛報本公司八十一年薪資達八十三人
    一案，本公司誠懇承諾負補稅責任，並請貴局諒解本人誤信他人之言詞，發生錯
    誤，惶恐之餘，謹請從輕處份，給予本公司及本人改過自新之機會」等情，有說
    明書一紙附於前開卷內可稽，顯見被告於中區國稅局調查時雖已坦承錯誤並補繳
    稅款，然亦同時表明係「誤信他人言詞」，故被告雖因時間久遠無法找到綽號「
    阿坤」之下包工頭，然綜合前揭證據，其辯稱名單是由綽號「阿坤」之工頭所提
    供，應非子虛，否則被告當無主動提供名單之可能。且證人即當時訪談被告之稅
    務員庚○○亦到庭結證稱：「本件之談話紀錄是我製作的，當時被告有承認他虛
    報八十一度八十三位工人的工資，後來我問過被告而排除鐘宜樑部分後，剩下八
    十二人，但我沒辦法指出究係那八十二個人之工資，因當時是電腦列印出來的清
    單，我們才核對的，所以沒有進一步追查究係那八十二個人之工資，現在亦無法
    查到」等情，益見並無其他補強證據足以佐證被告之上開自白，尚難以被告之上
    開自白即就此部分遽予論罪科刑。參以時下一般包商於承包工程後，往往分別轉
    包予小包承作，或予以分類再交由工頭分別找工人施作，再由工頭彙整後向包商
    請領工程款，包商並未親自聘僱工人及在工地監工，準此包商僅憑工頭所交付之
    資料遽以報稅，勢難瞭解究有無虛報，故亦難認被告具有偽造文書及逃漏稅捐之
    犯意。另本件共同被告乙○○、戊○○等二人亦分別陳稱如附表一第二件工程及
    如附表二第二、三件工程，並未轉包予富群公司承作，且遍查全卷亦無足夠之證
    據足資證明富群公司確有承作如附表一第二件工程及如附表二第二、三件工程之
    事。此外復查無其他確切證據足以證明被告確有此部分偽造文書及逃漏稅捐之犯
    行，是其此部分犯罪要屬不能證明。惟因公訴人認此部分與前開科刑部分係屬具
    有牽連犯關係之裁判上一罪，故不另為無罪之諭知，附此說明。
五、據上論斷，應依刑事訴訟法第三百六十九條第一項前段、第三百六十四條、第二
    百九十九條第一項前段、稅捐稽徵法第四十七條第一款、第四十一條、刑法第二
    條第一項前段、第十一條前段、第四十一條第一項前段、第五十一條第五款、罰
    金罰鍰提高標準條例第二條、判決如主文。
本案經檢察官甲○○到庭執行職務。
中      華      民      國      九十二     年     六      月     十     日
                                臺灣高等法院臺中分院刑事第八庭
                                      審判長法  官  羅  得  村
                                            法  官  陳  毓  秀
                                            法  官  劉  榮  服
右正本證明與原本無異。
如不服本判決應於收受送達後十日內向本院提出上訴書狀，其未敘述上訴之理由者並
得於提起上訴後十日內向本院補提理由書（均須按他造當事人之人數附繕本）。
                                            書記官  陳  俞  豪
中      華      民      國      九十二     年     六      月    十一    日
附錄本案論罪科刑法條：
稅捐稽徵法：
第四十一條：
納稅義務人以詐術或其他不正當方法逃漏稅捐者，處五年以下有期徒刑、拘役或科或
併科新臺幣六萬元以下罰金。
第四十七條：
本法關於納稅義務人、扣繳義務人及代徵人應處徒刑之規定，於左列之人適用之：
一公司法規定之公司負責人。
附表一：
標    得   時   間     工        程          名        稱     金額（新台幣）
八十一年一、二月間     彰濱工業區鹿港東一區自來水幹線工程     九千七百萬元
八十二年十月間         彰濱工業區鹿港東一區自來水管線工程     二千六百萬元
附表二：
標    得   時   間     工        程          名        稱     金額（新台幣）
八十二年八月間         彰濱工業區鹿港東二區自來水幹線工程     四千七百六十萬元
八十三年一月間         大里溪二重路堤旱溪東新、東門路堤新
                       建工程（第二標）                       三千三百三十萬元
八十三年四月間         彰濱工業區鹿港東二區○○○路工程       六千八百七十萬元
                                                                            Ｒ


司法院資訊處製作；財團法人民間司法改革基金會備份。
